高雄高等行政法院簡易判決
　　　　　　　　　　　　　　　　　　　 94年度簡字第128號
　原　告　甲○○○
　被　告　高雄市政府
　代表人　乙○○　代理市長
右當事人間因消防法事件，原告不服內政部中華民國九十四年三
月四日台內訴字第０九四０００二二四八號訴願決定，提起行政
訴訟。本院判決如左︰
    主  文
原告之訴駁回。
訴訟費用由原告負擔。
    事實及理由
一、緣原告為永福液化煤氣行（設址於：高雄市苓雅區○○○路
    二六六號）負責人，乃該場所之管理權人。被告所屬消防局
    南區救災救護大隊第二中隊派員於民國（下同）九十三年十
    月二十五日，至該址實施檢查時，查獲上開場所已灌充液化
    石油氣鋼瓶二十公斤裝十七具，十六公斤裝二具，五公斤裝
    二具，共計存放液化石油氣三八二公斤，違反公共危險物品
    及可燃性高壓氣體設置標準暨安全管理辦法（下簡稱安全管
    理辦法）第七十三條規定液化石油氣處理場所儲放之液化石
    油氣總儲氣量不得超過一二八公斤之規定，乃予舉發，經被
    告調查後認原告超量存放二五四公斤，確有違反消防法第十
    五條第二項暨安全管理辦法第七十三條規定，乃依消防法第
    四十二條規定，以九十三年十一月十一日高市府消預字第０
    九三００五七九二九號處分書裁處原告新台幣（下同）二萬
    元罰鍰。原告不服，提起訴願，經遭駁回，遂提起本件行政
    訴訟。
二、原告起訴主張略以：(1)原告乃合法申請營利事業登記設立永
    福液化煤氣行，經營液化石油氣零售買賣，供應民生之必需
    ，每日供應消費者液化石油氣數量不一，亦依照消防法令相
    關規定送驗鋼瓶及儲存，惟消費用戶使用期間非原告所能全
    面掌控，致時有灌裝場送氣至瓦斯店時，未能及時送出予消
    費者，微量超出一二八公斤之情況，勢所難免，非有故意超
    量儲存，乃疏忽所致，原告實不可能為求微薄利潤甘冒受罰
    之理。(2)安全管理辦法之性質屬行政命令，乃消防法第十五
    條將消防法之核心事項以空白授權方式，任由消防主管機關
    訂定，而據此內容認定原告有違章行為，再依消防法第四十
    二條予以裁罰，與司法院釋字第三九四號解釋、中央法規標
    準法第五條第二款規定有違。(3)又「各級消防主管機關辦理
    消防安全檢查違法案件處理注意事項」（下簡稱注意事項）
    及「公共危險物品及可燃性高壓氣體各項事業場所違規程度
    裁處分類表」（下簡稱分類表）等規定，僅係消防行政主管
    機關內部之行政規則，對外並無直接規範效力，然被告逕依
    上開行政規則之規定，認定原告違法，明顯違反法律保留及
    授權明確性原則，依行政程序法第一百十一條第七款規定，
    應予撤銷云云，並求為判決撤銷訴願決定及原處分。
三、被告則以：(1)內政部依消防法第十五條授權訂定有「公共危
    險物品及可燃性高壓氣體設置標準暨安全管理辦法」，該辦
    法第七十三條對於液化石油氣製造場所及處理場所應設置儲
    存場所儲放液化石油氣容器，設有管制量之規定，其訂定之
    內容係就有關項目之細節性、技術性事項訂定之，並無逾越
    母法之授權範圍，自與法律保留原則無違。次查「各級消防
    主管機關辦理消防安全檢查違法案件處理注意事項」及「違
    反消防法第十五條公共危險物品及可燃性高壓氣體設置標準
    暨安全管理規定之裁處基準表」係內政部依行政程序法第一
    百五十九條規定就其權責為協助下級機關業務處理及行使裁
    量權而訂頒之行政規則，經查亦無違反法律保留原則可言，
    則原告辯稱僅單位內部之行政規則及主張被告援引之法規違
    反法律保留原則云云，顯不足採。(2)至關於罰鍰額度部分，
    按消防法第四十二條規定之罰鍰額度為二萬元以上十萬元以
    下，其即在授權主管機關能權衡違規情節給予妥適之處分，
    故原處分對罰鍰額度之科處即有裁量權，其裁量之結果如無
    違反比例原則，即非法所不許。查本案被告所查獲液化石油
    氣儲氣量超存二五四公斤，又該瓦斯為可燃性高壓氣體，具
    公共危險發生之潛在性，且該鋼瓶查獲時已灌氣完畢，惟原
    告為第一次違規，故被告衡量前述情節酌處罰鍰二萬元，堪
    稱允當等語置辯，併求為判決駁回原告之訴。
四、按「本法所稱管理權人係指依法令或契約對各該場所有實際
    支配管理權者；其屬法人者，為其負責人。」「前項公共危
    險物品及可燃性高壓氣體之範圍及分類，製造、儲存或處理
    場所之位置、構造及設備之設置標準，儲存、處理及搬運之
    安全管理辦法，由中央主管機關會同中央目的事業主管機關
    定之。但公共危險物品及可燃性高壓氣體之製造、儲存、處
    理或搬運，中央目的事業主管機關另訂有安全管理規定者，
    依其規定辦理。」「第十五條所定公共危險物品及可燃性高
    壓氣體之製造、儲存或處理場所，其位置、構造及設備未符
    合設置標準，或儲存、處理及搬運未符合安全管理規定者，
    處其管理權人或行為人新台幣二萬元以上十萬元以下罰鍰；
    經處罰鍰後仍不改善者，得連續處罰，並得予以三十日以下
    停業或停止其使用之處分。」分別為消防法第二條、第十五
    條第二項及第四十二條定有明文。又按「本辦法依消防法第
    十五條第二項規定訂定之。」「液化石油氣處理場所儲放之
    液化石油氣，總儲氣量不得超過一二八公斤。液化石油氣備
    用量，供營業使用者，不得超過八十公斤；供家庭使用者，
    不得超過四十公斤。」亦為安全管理辦法第一條、第七十三
    條所明定。足見安全管理辦法係消防事務之中央主管機關內
    政部依據消防法第十五條授權而訂定，揆其性質屬行政程序
    法第一百五十條之法規命令，其內容則包括液化石油氣之儲
    存、分裝、販賣場所，及以家庭、營業使用者為規範對象。
    從而，液化石油氣之分銷商未依「安全管理辦法」規定超量
    存放液化石油氣者，即屬違反消防法第十五條之規定，應依
    消防法第四十二條規定處其管理權人或行為人二萬元以上十
    萬元以下罰鍰；先予敘明。
五、上揭第一項事實，業據兩造各自陳明在狀，且有現場稽核照
    片影本二紙、陳報單、舉發通知單、處分書等附於原處分卷
    可稽，洵堪認定。原告起訴之主張無非以：(1)因無法掌控客
    戶使用液化石油氣之期間，致灌裝場送氣至瓦斯店時，未能
    及時送出予客戶，超儲二五四公斤乃疏忽所致，非故意為之
    ，(2)被告所據以裁罰之依據，其中安全管理辦法及消防法第
    十五條將其核心事項以空白授權方式，任由消防主管機關內
    政部訂定，另注意事項及分類表等規定，其性質亦屬行政程
    序法第一百五十九條之行政規則，對外並無直接規範效力，
    被告竟據該等規定之內容認定原告有違章行為，並據以裁罰
    ，於法有違云云。
六、經查：
  (一)第按「人民違反法律上之義務而應受行政罰之行為，法律無
    特別規定時，雖不以出於故意為必要，仍須以過失為其責任
    條件。但應受行政罰之行為，僅須違反禁止規定或作為義務
    ，而不以發生損害或危險為其要件者，推定為有過失，於行
    為人不能舉證證明自己無過失時，即應受處罰。」業經司法
    院釋字第二七五號解釋在案。本件原告經營之永福液化煤氣
    行是以從事販賣桶裝液化石油氣為業，則原告對於其營業場
    所得儲放之液化石油氣總量不得超過限量，本即有注意及作
    為之義務，且應為原告所能注意者；又本件係經被告稽查人
    員至原告負責之永福液化煤氣行實施檢查時，查獲該煤氣行
    超量儲放二五四公斤液化石油氣等情，業如前述；則原告對
    其場所儲放之液化石油氣有超過限制總量之情，縱無故意，
    亦有應注意、並能注意而疏未注意之過失甚明，此亦經原告
    坦承乃疏失所致。是原告之行為有違反依據消防法第十五條
    第二項規定授權訂立之「公共危險物品及可燃性高壓氣體設
    置標準暨安全管理辦法」第七十三條第一項規定，至堪認定
    。
  (二)又按，消防法之制定，係以預防火災、搶救災害，維護公共
    安全、確保人民生命財產為目的，此觀消防法第一條規定自
    明，而消防法第十五條第一項規定：「公共危險物品及可燃
    性高壓氣體應依其容器、裝載及搬運方法進行安全搬運；達
    管制量時應在製造、儲存或處理場所以安全方法進行儲存或
    處理。」已就實現消防法立法目的有關之核心事項設立行為
    規範，而其具體之行為準則，同條文第二項則授權主管機關
    以命令訂定安全管理規則以資管理，至違反之法律效果即裁
    罰依據則規定於消防法第十五條及第四十二條，是本件被告
    並非依據安全管理規則科處原告罰鍰，至為灼然。原告指摘
    被告係依安全管理規則、注意事項及分類表科罰，有違法律
    保留原則及授權明確性原則云云，顯屬有誤。又內政部消防
    署就違反危險物品及高壓氣體安全管理規定之違規行為訂頒
    「違反危險物品及高壓氣體安全管理規定裁處基準表」，供
    各消防安檢執行機關作為裁罰處分之基準，乃為防杜各執行
    機關所採裁量處分差異過大，造成對受處分人不公之現象，
    且該裁處基準表亦未逾消防法第四十二條規定之罰鍰範圍，
    則被告適用上開裁處基準表，作為本件裁罰之標準，亦無裁
    量不當可言。
七、綜上所述，原告之各項主張，既皆無可採；且永福液化煤氣
    行確有上揭違反安全管理辦法第七十三條規定之違章情節，
    而原告復為該場所之負責人即管理權人；則被告依消防法第
    十五條及第四十二條之規定對原告裁處罰鍰，於法並無違誤
    ，訴願決定予以維持，亦無不合。原告起訴意旨，求予撤銷
    ，為無理由，應予駁回，並不經言詞辯論為之。
八、據上論結，本件原告之訴為無理由，依行政訴訟法第二百三
    十三條第一項、第二百三十六條、第一百九十五條第一項後
    段、第九十八條第三項前段，判決如主文。
中　　華　　民　　國　　94　　年　 　6　　月　 24  　 日
                  第三庭      法  官　 江幸垠
以上正本係照原本作成。
如不服本判決，應於送達後20日內，向本院提出上訴狀並表明上
訴理由，如於本判決宣示後送達前提起上訴者，應於判決送達後
20日內補提上訴理由書（須按他造當事人人數附繕本）。
提起上訴應預繳送達用雙掛號郵票7份（每份34元）。
中　　華　　民　　國　　94　　年　 　6　　月　 24  　 日
　　　　　　　　　　　　　　　書記官   洪美智
附註:
行政訴訟法第235條（第1項、第2項）:
對於適用簡易程序之裁判提起上訴或抗告，須經最高行政法院之
許可。
前項許可，以訴訟事件所涉及之法律見解具有原則性者為限。
